【裁判字號】    95,聲再,1
【裁判日期】    950123
【裁判案由】    偽造文書
【裁判全文】
臺灣高等法院刑事裁定                   95年度聲再字第1號
再審聲請人
即受判決人  甲○○
選任辯護人  黃達元  律師
上列聲請人因偽造文書案件，對於本院93年度上更(二)字第491號
，中華民國94年3月11日第二審確定判決（原審臺灣臺北地方法
院88年度訴字第285號，起訴案號：臺灣臺北地方法院檢察署87
年度偵字第21166號、第21501號），聲請再審，本院裁定如下：
    主  文
再審之聲請駁回。
    理  由
一、本件聲請再審意旨略以：
  (一)本案就納稅證明文件是否為被告所偽造一事？再審聲請人即
    被告自始否認，主張係告訴人所交付而來；告訴人則主張係
    被告所提。此部分事實，因涉及雙方應否負擔刑責之問題，
    故僅以最後由被告提出、被告將受有利潤等主要理由，認定
    該文件係被告所偽造，就證據法則、論理法則而言，均顯然
    不足。
  (二)本案告訴人曾於88年3月3日台北地院審理時表示：「（問：
    你去申報有二人外，還有誰去？）我不會寫；... （問：第
    三者是誰？）被告知道」。可見，告訴人、被告於申辦該程
    序時，仍有第三者在場，該位第三者對於兩造文件之提出、
    交談內容，均應明瞭。
  (三)本案判決確定後，聲請人回想至此，認為該位在場之第三者
    （姓名黃秋霖）應可以就申辦前，當時是否確實在場？納稅
    證明究係何人提出？申辦前，告訴人與被告之交談內容？等
    重要事實，出庭作證釐清。事實上，申辦前係告訴人於公司
    辦公室自行交付納稅證明予被告，被告彙整後，才一同前往
    郵局申辦。易言之，納稅證明係告訴人提出，交付予被告。
  (四)此等關鍵之事實，該位在場證人出庭作證，應即可以釐清本
    案之重要爭點。此項新證據，應足認聲請人應受無罪之判決
    。
  (五)聲請人於本案判決確定前，未諳法律，且無資力，故未曾委
    託律師協助處理，以致未能主張該項有利之情事，始遭判刑
    確定。為此依刑事訴訟法第420條第1項第6款「所謂發現確
    實之新證據」之規定聲請再審云云。
二、按刑事訴訟法第434條規定：法院認為無再審理由者，應以
    裁定駁回之。經前項裁定後，不得更以同一原因聲請再審。
    查，本件再審聲請人前曾以：原確定案件系爭之「納稅證明
    文件」並非由其偽造而來，事實上該「納稅證明文件」應係
    告訴人於伊辦公室自行提出交付予被告，此可傳訊當時在場
    之第三者黃秋霖即足瞭解「當時是否確實在場」、「該納稅
    證明究竟係何人提出」、「申辦時告訴人與被告之交談內容
    」等重要事實。因該位證人若出庭作證，即可釐清本案之重
    要爭點，此項新證據應足以證明聲請再審人應受無罪之判決
    等語，聲請再審。經本院94年度聲再字第356號一案認為無
    再審理由，於94年10月11日裁定駁回其再審之聲請，有該94
    年度聲再字第356號裁定一件在卷可查。乃再審聲請人又以
    同一理由聲請再審，核與上揭刑事訴訟法第434條規定有違
    ，其據以聲請再審，自屬不應准許。
三、據上論斷，應依刑事訴訟法第434條第2項，裁定如主文。
中    華    民    國    95    年    1     月    23    日
                  刑事第十三庭  審判長法  官  劉景星
                                      法  官  陳志洋
                                      法  官  陳博志
以上正本證明與原本無異。
如不服本裁定，應於收受送達後五日內向本院提出抗告狀。
                                      書記官  陳嘉文
中    華    民    國    95    年    1     月    25    日


司法院資訊處製作；財團法人民間司法改革基金會備份。
